【裁判字號】    99,訴,250
【裁判日期】    990426
【裁判案由】    違反槍砲彈藥刀械管制條例等
【裁判全文】
臺灣桃園地方法院刑事判決               99年度訴字第250號
公  訴  人  臺灣桃園地方法院檢察署檢察官
被      告  甲○○
上列被告因違反槍砲彈藥刀械管制條例等案件，經檢察官提起公
訴（98年度偵字第2242號），本院判決如下：
    主  文
甲○○共同意圖營利，聚眾賭博，處有期徒刑月，如易科罰金
，以新臺幣壹仟元折算壹日。扣案如附表所示之物品，均沒收之
。
被訴違反槍砲彈藥刀械管制條例部分無罪。
    事  實
一、甲○○與真實姓名年籍不詳，綽號「阿中」之成年男子（下
    稱「阿中」），基於共同意圖營利聚眾賭博、提供賭博場所
    以及在公眾得出入之場所賭博財物之犯意聯絡，自民國97年
    7月間起至11月底，由「阿中」提供「比佛利網站」、「abc
    網站」賭博網站（網址分別為：cnn777.us及666abc.net ）
    之帳號「K7277」、密碼「9999」予甲○○，有意對賭之賭
    客則以電話聯絡或前往甲○○位在桃園縣龍潭鄉九龍村九座
    寮45之9號5樓之租屋處下注，再由甲○○使用其在該租屋處
    所擺設之電腦連結至前開網站下注，以此網路方式為以美國
    大聯盟及亞洲職棒運動比賽結果提供賭客簽賭，賭客可選取
    球隊押注賭資，下注金額無底限，上限則為新臺幣（下同）
    3萬至5萬元，若有押中，則依所定賠率，給付金額，甲○○
    須負擔賠付金額之百分之5，若未押中，賭金則歸「阿中」
    與甲○○贏取，甲○○可朋分賭輸賭客下注賭金之百分之5
    ，以此方式對賭，由賭客當面交付賭資與甲○○。嗣於98年
    1 月16日（起訴書誤繕為1月15日）下午2時30分許，員警持
    本院法官核發之搜索票，在上址執行搜索，並扣得用以經營
    職棒簽賭用之如附表所示之物品。
二、案經桃園縣政府警察局大溪分局報告臺灣桃園地方法院檢察
    署檢察官偵查起訴。
    理  由
壹、程序事項
一、起訴範圍
    起訴書原認被告甲○○與「阿中」共同基於營利之意圖，自
    民國97年7、8月起至98年1月16止，提供上開網站供不特定
    多數人職棒簽賭等語，惟嗣公訴檢察官已當庭更正犯罪時間
    為自97年7月間至11底等語（見本院訴字卷第12反面頁），
    是本案起訴範圍當僅限於上揭時間，合先敘明。
二、證據能力部分
(一)、按被告以外之人於審判外之言詞或書面陳述，除法律有規定
    者外，不得作為證據，刑事訴訟法第159 條第1項定有明文
    ；同法第159條之5規定被告以外之人，於審判外之陳述，雖
    不符前四條（指第159條之1至第159條之4）之規定，而經
    當事人於審判程序同意作為證據，法院審酌該言詞陳述或書
    面陳述作成時之情況，認為適當者亦得為證據。而所謂「審
    酌該陳述作成時之情況，認為適當」者，係指依各該審判外
    供述證據製作當時之過程、內容、功能等情況，是否具備合
    法可信之適當性保障，加以綜合判斷而言（最高法院99年度
    台上字第1453號、第765號判決意旨參照）。本判決所引用
    之各該被告以外之人於審判外之陳述，雖屬傳聞證據，惟檢
    察官、被告於本院準備程序中（見本院訴字卷第15頁）均表
    示同意作為證據而不予爭執，本院審酌結果，認上開證據資
    料製作時之情況，尚無違法不當及證明力明顯過低之瑕疵，
    亦認為以之作為證據應屬適當。揆諸前開規定，爰依刑事訴
    訟法第159條之5規定，認前揭證據資料均有證據能力。
(二)、另本案認定事實所引用之卷證所有證據（含文書證據等），
    檢察官、被告並未主張排除前開書證之證據能力，且迄於本
    院言詞辯論終結前均未表示異議，本院審酌前開書證並無證
    據證明係公務員違背法定程序所取得，亦無刑事訴訟法第15
    9條之4之顯有不可信之情況與不得作為證據之情形，本案認
    定事實所引用之卷證所有證據，亦均認為有證據能力。
貳、實體事項
一、有罪部分（即意圖營利聚眾賭博罪等部分）
(一)、上揭犯罪事實，迭據被告於警詢時、偵查中及本院審理時均
    自白不諱（見偵卷第9、10、12、13、50頁、本院訴字卷第
    25反面頁），及載有賭客下注紀錄之扣案帳冊內容影本共14
    頁、查獲照片4張（見偵卷第24至39、41、42頁）在卷可憑
    ，復有如附表所示物品扣案，足徵被告前開自白與事實相符
    ，堪予採信。本案事證明確，被告犯行洵堪認定，應依法論
    科。
(二)、論罪科刑：
    核被告所為，係犯刑法第266條第1項之賭博罪、同法第268
    條前段之意圖營利供給賭博場所罪、同法第268 條後段之意
    圖營利聚眾賭博罪。被告與「阿中」之成年男子間就上揭犯
    行，有犯意聯絡及行為分擔，應論以共同正犯。次按，立法
    者針對特定刑罰規範之構成要件，已預設該犯罪行為之本質
    係持續實行之複數行為，具備反覆、延續之行為特徵，而將
    之總括或擬制為一個構成要件之集合犯行為，因其刑法評價
    上為構成要件之行為單數，認應僅成立一罪。況刑事法若干
    犯罪行為態樣，本質上原具有反覆、延續實行之特徵，立法
    時既予特別歸類，定為犯罪構成要件之行為要素，則行為人
    基於概括之犯意，在密切接近之一定時、地持續實行之複次
    行為，倘依社會通念，於客觀上認為符合一個反覆、延續性
    之行為觀念者，於刑法評價上，即應僅成立一罪，學理上所
    稱「集合犯」之職業性、營業性或收集性等具有重複特質之
    犯罪均屬之，例如經營、從事業務、收集、販賣、製造、散
    布等行為概念者是（最高法院95年台上字第1079 號、95年
    度台上字第4686號判決要旨參照）。被告所犯刑法第268條
    之罪既以「意圖營利」為其主觀之不法要素，再所謂「營利
    」本蘊寓有營業俾牟利之意涵，因之，基於此種主觀不法要
    素所引導而架構之客觀行為層面，當然具有營業性，是以在
    本質上核具有反覆實施之特性，又其自97年7月間至11月底
    止，均提供上址俾便所邀集之不特多數人得以前來下注簽賭
    ，足徵被告自始即基於各反覆實施供給賭博場所及聚眾賭博
    之單一決意，在緊密之時間及空間內反覆、持續從事同一犯
    罪行為，依社會通念，其行為應屬前揭學理上所稱具有營業
    性之重複特質之「集合犯」，當各僅成立實質上一罪。另查
    ，被告所為之供給賭博場所、聚眾賭博及與賭客對賭之行為
    ，乃屬於一個賭博犯意決定所達成同一犯罪行為，在法律概
    念上為同一行為，係以一行為同時觸犯上述三罪名，為想像
    競合犯，應從一重以情節較重之意圖營利聚眾賭博罪處斷。
    公訴人起訴雖未引用刑法第268條前段之意圖營利供給賭博
    場所罪條文，惟於事實欄已明確記載此部分事實，應認該賭
    博罪業經起訴，本院自應加以裁判。爰審酌被告意圖營利聚
    眾賭博行為，助長賭風，對社會風氣有不良影響，惟念及被
    告犯後坦承犯行，顯悛悔之意，態度良好，再佐以被告加入
    該職棒簽賭網站時間非長等一切情狀，量處如主文所示之刑
    ，並諭知易科罰金之折算標準。
(三)、扣案附表所示之物品，為被告所有，且俱係供被告犯本案犯
    罪所用之物，自均應依刑法第38條第1項第2款規定宣告沒收
    之。至扣案之警銬1個，與本案賭博犯行無關，且非違禁物
    ，自無庸為沒收之諭知，附此陳明。
二、無罪部分（即違反槍砲彈藥管制條例部分）
(一)、公訴意旨略以：被告甲○○明知未經許可，不得無故持有彈
    藥之主要組成零件雷管、炸藥，竟於97年3、4月間某日，在
    桃園縣龍潭鄉○道○號○路交流道附近，接受真實姓名年籍
    不詳，綽號「阿偉」（下稱「阿偉」）所寄放之條狀炸藥1
    條，自斯時起即未經許可，無故寄藏於上揭住處客廳電視櫃
    下方，因認被告甲○○涉犯槍砲彈藥刀械管制條例第13條第
    4 項之未經許可寄藏但要之主要組成零件罪嫌云云。
二、按犯罪事實應依證據認定之，無證據不得認定犯罪事實；不
    能證明被告犯罪者，應諭知無罪之判決。刑事訴訟法第154
    條第2項、第301條第1項分別定有明文。次按認定不利於被
    告之事實，需依積極證據，苟積極證據不足為不利於被告事
    實之認定時，即應為有利於被告之認定，更不必有何有利之
    證據；如未能發現相當證據，或證據不足以證明，自不能以
    推測或擬制之方法，以為裁判基礎；此所謂認定犯罪事實之
    積極證據，係指適合於被告犯罪事實之認定之積極證據而言
    ，雖不以直接證據為限，間接證據亦包括在內；然而無論直
    接或間接證據，其為訴訟上之證明，須於通常一般之人均不
    致有所懷疑，而得確信其為真實之程度者，始得據為有罪之
    認定，倘其證明尚未達到此一程度，而有合理之懷疑存在時
    ，致使無從形成有罪之確信，根據「罪證有疑、利於被告」
    之證據法則，即不得遽為不利被告之認定（最高法院30年上
    字第816號、29年上字第3105號、40年台上字第86號及76年
    台上字第4986號判例意旨參照）。
三、檢察官認被告涉有前開未經許可，寄藏彈藥之主要組成零件
    罪嫌，無非係以員警在被告上揭租屋處所扣得之炸藥1條及
    內政部警政署刑事警察局98年3月11日刑鑑字第0980021547
    號鑑定書1份等為其主要論據。
四、訊據被告固坦承於97年3、4月間某日，在桃園縣龍潭鄉○道
    ○號○路交流道附近，受「阿偉」之託，寄放1包用一捆黑色
    膠帶之物，將之放置在居所電視櫃底下之事實，惟堅決否認
    有何寄藏該炸藥之行為，辯稱：「阿偉」約我去看車，我不
    喜歡那部車，「阿偉」跟我說車裡面的東西可否放在我家，
    其中1包是用一捆黑色的膠帶捆著，還有其他一些雜物放在
    一起，因為他要去賣給另外一家車行。我當初只是聞到酸酸
    的味道，我不覺得有什麼等語。
五、經查：
(一)、本案扣得之土黃色膠質物體，經送內政部警政署警察局鑑驗
    結果，認：「(一)淨重0.21公克，取0.11公克供鑑定用罄，餘
    0.10公克。(二)檢出硝化甘油、硝酸銨、硝酸鈉、二硝基乙二
    醇等成分，認係硝化甘油炸藥。」有該局98年3月11日刑鑑
    字第0980021574號鑑定書1份在卷可稽（見偵卷第61頁）。
    又火藥認屬內政部86年11月24日台（86）內警字第8670683
    號公告之炸彈之主要組成零件，是扣案之硝化甘油炸藥確係
    彈藥主要組成零件（見本院訴字卷第28、29頁）。
(二)、證人即員警乙○○於偵查時證稱：98年1月16日持搜索票進
    入被告的客廳，在被告的客廳電視櫃下面發現用報紙包著炸
    藥，該包有用塑膠袋纏住，從外表看起來不像是包別的東西
    的樣子。當時我們找到炸藥時，被告的神情看起來沒什麼特
    別異樣。我們找到炸藥的第一時間，被告是跟我們說東西不
    是他的，是朋友放的，已經放了一段時間了。我發現該炸藥
    時，該包沒有被拆開過等語（見偵卷第68、69頁），其於本
    院審理時證稱：查獲情形是我們同事高膳德在客廳電視櫃下
    面查獲條狀炸藥，是先用報紙包住，再用黑色膠帶纏繞，被
    告說東西放在電視櫃下方有一個類似抽屜的地方，裡面還有
    放免洗杯、空的塑膠袋、空的茶葉罐等雜物這種情形，我有
    一點印象。光摸不知道是什麼東西，只知道摸起來是軟的等
    語（見本院卷第21反面至23頁）；而被告於偵查迄至本院審
    理時亦均稱：我是做中古車的，同業「阿偉」說有1部車子
    要賣，我們就約在那裡看車，我看了不喜歡，「阿偉」說如
    果我不要這部車，就要交給另一家車行，「阿偉」就把車上
    一些車子保養用品，包括被查獲的炸藥都放在我這裡，後來
    我聯絡「阿偉」把東西拿回去，可是後來都沒有來拿，我就
    隨手把它丟在電視櫃底下等語（見偵卷第69、75頁、本院訴
    字卷第13反面至15頁），就該條狀物（實為炸藥）係先以報
    紙包覆，再用黑色膠帶纏繞，放置在被告租屋處電視櫃底下
    ，外觀上並無拆開過之跡象等情，被告所稱核與證人簡聰林
    證述情節相符，是該炸藥並未經刻意掩埋或隱藏，堪可認定
    ；又衡之常情，炸藥具危險性，果若被告知悉該條狀物確為
    炸藥，豈會任將其擺放在客廳電視櫃底下，且任由自己及同
    居女友之生命安全處於炸藥有可能被引爆之危險情況下而不
    顧，實殊難想像。據此足徵被告確係不知悉該條狀物為炸藥
    一事，遂將之隨手丟置在租屋處電視櫃底下，其辯稱不知有
    炸藥，並無寄藏彈藥主要組成零件之故意，要非無據。
六、稽上各項事證，公訴意旨所提出之證據，猶不足證明被告係
    知情而確具未經許可，寄藏彈藥主要組成零件之故意，本院
    即無從形成有罪之確信，揆諸前開判例意旨及說明，自應就
    此諭知無罪之判決。
據上論斷，應依刑事訴訟法第299條第1項前段、第301條第1項，
刑法第28條、刑法第266條第1項前段、第268條、第55條、第41
條第1項前段、第38條第1項第2款，刑法施行法第1條之1第1項
、第2 項前段，判決如主文。
本案經檢察官簡方毅到庭執行職務。
中    華    民    國    99    年    4    月    26     日
                  刑事第十一庭  審判長法  官 蔡榮澤
                                      法  官 吳宗航
                                      法  官 汪曉君
以上正本證明與原本無異。
如不服本判決應於收受判決後10日內向本院提出上訴書狀，並應
敘述具體理由。其未敘述上訴理由者，應於上訴期間屆滿後20日
內向本院補提理由書(均須按他造當事人之人數附繕本)「切勿逕
送上級法院」。
                                      書記官 楊晴文
中    華    民    國    99    年    4     月    26    日
附錄論罪科刑法條：
刑法第266條
在公共場所或公眾得出入之場所賭博財物者，處1千元以下罰金
。但以供人暫時娛樂之物為賭者，不在此限。當場賭博之器具與
在賭檯或兌換籌碼處之財物，不問屬於犯人與否，沒收之。
刑法第268條
意圖營利，供給賭博場所或聚眾賭博者，處3年以下有期徒刑，
得併科3,000元以下罰金。
附表：應沒收之物品
┌───────┬─────────────┬─┬─┬────────────┐
│查扣時間及地點│  物      品    名    稱  │單│數│備                 註   │
│              │                          │位│量│                        │
├───────┼─────────────┼─┼─┼────────────┤
│98年1月16日下 │帳冊桌曆                  │本│壹│被告所有且供本案犯罪所  │
│午2時30分在桃 ├─────────────┼─┼─┤用之物                  │
│園縣龍潭鄉九龍│帳冊                      │本││                        │
│村九座寮45之9 ├─────────────┼─┼─┤                        │
│號5樓         │電腦主機                  │台│壹│                        │
└───────┴─────────────┴─┴─┴────────────┘

司法院資訊處製作；財團法人民間司法改革基金會備份。
